臺灣高雄地方法院交通事件裁定　　　　　　　　　　九十一年度交聲字第六六號
　　原處分機關　交通部公路總局高雄區監理所
　　異　議　人　甲○○
　　即受處分人
右列受處分人因違反道路交通管理處罰條例案件，對於交通部公路總局高雄區監理所
中華民國九十一年九月三十日所為之處分（原處分案號：高監五字第裁八○─Ｚ00
000000號），聲明異議，本院裁定如左：
    主  文
異議駁回。
    理  由
一、本件異議意旨略以：異議人於民國九十一年三月一日，駕駛車牌號碼Ｅ二─六四
    三五號自用小客車在國道一號中山高速公路南下一五九公里（泰安休息站）處，
    因尾燈於進休息站前約半小時發生車禍，以致左後尾燈損壞，後於晚間九時許駛
    出休息站上高速公路繼續南下，由最外線打左方向燈切入中線車道，再由中線車
    道打左方向燈切入內線車道，結果被尾隨之巡邏車攔檢，實因車禍致使車輛受損
    ，無法立即修復，且未察覺車輛尾燈不亮而導致違規，並非故意違規，爰依法聲
    明異議等語。
二、按汽車在行駛途中，不得驟然或任意變換車道，如欲超越前車或變換車道時，應
    先顯示方向燈告知前後車輛，並保持安全距離及間隔，方得超越或變換車道，高
    速公路交通管制規則第十一條定有明文。又汽車行駛於高速公路或設站管制之道
    路，而不遵管制之規定者，處汽車駕駛人新臺幣三千元以上六千元以下罰鍰，道
    路交通管理處罰條例第三十三條第一項亦定有明文；而汽車駕駛人駕駛汽車違反
    道路交通管理處罰條例第三十三條規定者，除應依該條所規定之罰鍰處罰外，並
    予記違規點數一點，同條例第六十三條第一項第一款亦有規定。
三、本件受處分人即異議人甲○○於九十一年三月一日晚間九時十四分許，駕駛車牌
    號碼Ｅ二─六四三五號自用小客車，在國道一號中山高速公路南向一五九至一六
    一公里處行駛中，沿途未顯示方向燈任意變換車道達三次以上，經內政部警政署
    國道公路警察局第三警察隊員警郭學明、林勝模攔停，並以受處分人駕駛其所有
    上開車號汽車有違反前揭道路交通管理處罰條例第三十三條第一項（漏載第一項
    ）規定之行為掣單舉發，而受處分人未於應到案日期前自行到案，原處分機關乃
    依道路交通管理處罰條例第三十三條第一項（漏載第一項）及第六十三條第一項
    第一款（漏載第一款）之規定裁處受處分人罰鍰新臺幣三千元，並予記違規點數
    一點。
四、經查，本件受處分人甲○○於九十一年三月一日晚間九時十四分許，駕駛車牌號
    碼Ｅ二─六四三五號自用小客車，在國道一號中山高速公路南向一五九至一六一
    公里處行駛中，沿途未顯示方向燈任意變換車道達三次以上，經內政部警政署國
    道公路警察局第三警察隊員警郭學明、林勝模攔停查獲並掣單舉發之違規事實，
    業經證人郭學明於本院調查時證述：伊攔查受處分人車輛係尾隨受處分人將近三
    公里，到收費站前將其攔停到路肩，行駛中有發現受處分人變換車道沒有打方向
    燈三次以上，當時是夜間，煞車燈會亮，攔停後伊與林勝模一同下車，有試打方
    向燈，左右都會亮，因為受處分人左右都有變換車道但都沒有打方向燈，並不記
    得受處分人之左後車燈有無損壞之情形，但都會亮，如果受處分人被撞到車燈有
    損壞之情形，伊會考量請受處分人開慢一點而不會掣單舉發等語屬實（見本院九
    十一年十一月二十二日訊問筆錄），又參以證人郭學明與受處分人並無嫌隙，證
    人郭學明應無夾怨報復或冒偽證之風險而虛偽證述之理，況警員掣單舉發違反道
    路交通管理處罰條例所列之違規事實，本質上為行政處分，係公務員基於職務上
    權力，依法就特定之具體事件所為具有公法上效果之單方行政行為，基於公務員
    為公法上行為具有公信力之原則，該行政處分當可被推定為真正，其據以依法處
    分之事實認定亦為真正無誤，本此公信原則，乃立法者賦予行政機關制定違反道
    路交通事件統一裁罰標準及處理細則，使勤務警員得當機處分（如該細則第二十
    三條）以達其維護交通秩序、安全之行政目的，反之，若謂公務員一切行政行為
    均需預留證據以證其實，則國家行政勢必窒礙難行，據此，刑事訴訟法就犯罪證
    據有關之規定中與屬行政秩序罰之交通違規裁罰本質不合之部分，自不在準用之
    列，從而，受處分人既未就執勤警員之舉發有誤提出相關證據以供調查，本院經
    查亦無任何證據足資證明其有捏造事實違法取締之情事，則執勤警員本其維護交
    通秩序、安全職責所為之舉發，自應受到合法、正確之推定。再觀諸卷附之舉發
    違反道路交通管理事件通知單上有受處分人親自簽名在其上，而受處分人為已滿
    五十三歲之成年人，自有健全之社會知識，對違規者始應負行政懲罰，才須在舉
    發違反道路交通管理事件通知單上簽名一節，當難諉為不知，倘如受處分人未有
    上開違規行為，焉有甘冒被高額裁罰之負擔，仍在舉發違反道路交通管理事件通
    知單上簽名之必要？或應予該通知單上附載未違規之註記，是受處分人確有前述
    違規之情事無訛。綜上所述，受處分人既有於國道一號中山高速公路上沿途未顯
    示方向燈任意變換車道達三次以上之事實，則原處分機關援引前揭規定，而予以
    裁罰，依法並無不當，本件受處分人之異議為無理由，自應予以駁回。
據上論斷，應依道路交通案件處理辦法第十九條，裁定如主文。
中      華      民      國    九十一    年     十一     月    二十六    日
                                    臺灣高雄地方法院交通法庭
                                        法  官    陳玉聰
右正本證明與原本無異。
如不服本裁定，應於裁定送達後五日內，向本院提出抗告狀。
                                        書記官     鄭淑臻
中    華    民    國      九十一      年      十一    月    二十六      日
